【裁判字號】    90,上更(一)緝,4
【裁判日期】    901231
【裁判案由】    毒品危害防制條例
【裁判全文】
臺灣高等法院刑事判決                            九十年度上更(一)緝字第四號
    上  訴  人  臺灣板橋地方法院檢察署檢察官
    被      告  乙○○
    指定辯護人  本院甲○辯護人
右上訴人因被告違反毒品危害防制條例案件，不服臺灣板橋地方法院八十六年度訴字
第一五四０號，中華民國八十八年三月三十一日第一審判決（起訴案號：臺灣板橋地
方法院檢察署八十六年度偵字第四九０九號）提起上訴，判決後，經最高法院發回更
審，本院判決如左：
    主      文
原判決撤銷。
乙○○明知為禁藥而轉讓，累犯，處有期徒刑拾月。
    事      實
一、乙○○曾於民國（下同）七十九年間因違反麻醉藥品管理條例案件，經臺灣臺北
    地方法院判處有期徒刑八月確定，又於八十年間因違反同條例之案件，經本院判
    處有期徒刑五年確定，嗣經定應執行有期徒刑五年六月，於八十三年七月一日假
    釋出監，於八十五年十一月六日縮刑期滿執行完畢，仍不知悔改。明知甲基安非
    他命（以下稱安非他命）業經行政院衛生署公告為查禁之禁藥，不得非法轉讓。
    竟基於轉讓安非他命之犯意，於八十六年二月一日十六時許，在臺北縣蘆洲鄉○
    ○街六號前無償轉讓安非他命予丙○○一次（數量為一般吸食一次的量，約０.
    １公克），供丙○○吸用（丙○○吸用部分另經原審判決在案）。
二、案經臺北縣警察局淡水分局移送臺灣板橋地方法院檢察署檢察官偵查起訴。
    理      由
一、前開事實業據上訴人即被告乙○○於本院審理時坦承不諱，核與證人丙○○於本
    院證述：被告於八十六年二月一日下午四時有請過伊吸食一次，但沒拿錢，沒有
    金錢交易，因現場伊有吸，且以往有施用之經驗，所以知悉係安非他命無誤等語
    相符（見本院九十年十二月十日訊問筆錄）。被告自白與事實相符，堪以採信，
    事證明確，被告犯行，堪以認定。
二、查「安非他類」（Amphe tamine-like） 藥品，前經行政院衛生署於六十九年十
    二月八日衛署藥字第五九七六二公告禁止輸入、製造、販賣，而屬於藥事法第二
    十二條第一款所規定之禁藥，不得非法持有及轉讓。核被告所為係犯藥事法第八
    十三條第一項之轉讓禁藥罪。被告行為後，毒品危害防制條例於八十七年五月二
    十日修正公布全文，同年月二十二日起生效施行。於該條例中將毒品依其成癮性
    、濫用性及對社會危害性分為三級，而安非他命則明定列為第二級毒品，轉讓第
    二級毒品者，同條例第八條第二項訂有處罰之規定，經與被告行為時之藥事法第
    八十三條第一項轉讓禁藥罪之規定，就法定刑之輕重而為比較後，應認藥事法第
    八十三條第一項之規定有利於被告，依刑法第二條第一項但書之規定，乃適用藥
    事法第八十三條第一項之規定而為處罰。公訴人認被告所為係犯同條例第四條第
    二項之販賣第二級毒品罪，尚有未洽，起訴法條應予變更（理由如後述）。被告
    轉讓前之非法持有安非他命之低度行為，應為非法轉讓之高度行為所吸收，不另
    論罪，又被告有如事實欄所載刑之科刑及執行之情形，有臺灣高等法院檢察署刑
    案紀錄簡覆表附卷可參，其執行完畢後五年內再犯有期徒刑之本罪，為累犯，應
    依法加重其刑。
三、公訴意旨認被告乙○○上開所為係販賣安非他命之行為，因認被告犯有麻醉藥品
    管理條例第十三條之一第二項第一款之非法販賣化學合成麻醉藥品之罪嫌等語。
    無非以被告於警、偵訊之自白，復有證人丙○○之指述為論據。訊據被告乙○○
    堅決否認有何販賣安非他命犯行，辯稱，因在看守所聽說需承認方可交保，伊並
    無販賣行為，僅係免費提供丙○○施用等語。經查：
  (一)被告乙○○就有關販賣安非他命之自白，於警訊及偵查中供述不一：
  1.被告於警訊中供稱：伊曾於八十六年二月一日十六時，在臺北縣蘆洲鄉○○街六
    號前，以每包（新台幣，下同）一千元的代價賣給丙○○等語（見四九０九號偵
    查卷第四頁反面）。
  2.被告於偵查中陳稱：有賣給他，只有這一次等語（見同偵查卷第二十頁反面），
    嗣又稱：有賣給丙○○四、五次，於八十六年一月間在丙○○成泰路之住處，０
    .５公克賣二千元，０.３公克賣一千元等語（見同偵查卷三十二頁反面）。
    綜右，被告就販賣安非他命與丙○○之時間、地點、次數及販賣價額各節，前後
    供述歧異，且與公訴人指摘被告以一千元至三千元不等之價格販賣安非他命與丙
    ○○亦有不符，尚難據此不一之供述逕認被告自白有此犯行。
  (二)縱為被告之自白，亦不得作為有罪判決之唯一證據，仍應調查其他必要之證據，
    以查其是否與事實相符，刑事訴訟法一百五十六條第二項已明揭其旨，況乎於被
    告否認犯罪之情形下，單一證人之不利陳述，亦需顯無瑕疵可指，而就其他方面
    調查又與事實相符，始足採為被告犯罪事實之認定。本件證人丙○○雖多次於警
    訊及原審中指證，其曾向被告購買安非他命等情。惟觀之丙○○之指述，無論在
    購買之時間、地點、重量等事項前後供陳不一，而營利事實為販賣安非他命之必
    要構成要件，交易中如何給付價金，當屬重要內容，證人丙○○就此所述復有齟
    齬，其於警訊稱：伊於八十六年二月一日十六時左右，在蘆洲鄉○○街六號前向
    乙○○購買安毒，一小包約０．一公克，一小包一千五百元，只購買一次（見同
    偵查卷第五頁），於原審供稱：向他買一次，在八十五年十月底、一千元一小包
    、重量不清楚，地點在蘆洲長安街電動玩具店，伊僅向乙○○買一千元而已等語
    （見原審卷二第七十七頁反面、第七十八頁），故而丙○○之指述，無論在購買
    之時間、地點、重量及價額等節，所述已有出入，且與被告自白扞格，非無瑕疵
    可指，難信為實。
    綜上各節所述，被告被訴販賣毒品犯嫌，被告之自白及唯一證人丙○○之陳述尚
    有瑕疵可指，此外復查無其他積極事證足證被告有販賣安非他命圖利之犯行，公
    訴人認被告於八十六年二月一日所為，係犯麻醉藥品管理條例第十三條之一第二
    項第一款之販賣毒品罪，尚有未洽，起訴法條應予變更。
四、公訴意旨另以被告乙○○尚基於意圖營利之概括犯意，於八十六年一月起至同年
    二月間止（除前揭八十六年二月一日外），連續多次，以每小包一千元至三千元
    不等價格，非法販賣安非他命予丙○○吸用，因認被告此部份尚有犯麻醉藥品管
    理條例第十三條之一第二項第一款之非法販賣化學合成麻醉藥品之罪嫌等語。經
    訊之被告乙○○堅不承認有販賣安非他命之事實，其於警訊及於偵查中自承有販
    賣安非他命之自白存有瑕疵，已如前述；況其雖於偵訊中自承賣給丙○○四、五
    次，惟亦與其在警訊所供僅販賣一次不同，復經證人丙○○供證除被告轉轉一次
    外並未向其購買等語（見本院九十年十二月十日訊問筆錄），均有不符，此外復
    乏其他積極證據可資憑參除前揭轉讓一次安非他命之犯行外，尚有此部分販賣之
    事實，惟此部份因公訴人認與前開起訴論罪之部分有連續犯裁判上一罪之關係，
    自不另為無罪之諭知。
五、原審未詳予勾稽，遽為被告乙○○無罪之諭知，自有違誤，檢察官上訴意旨猶以
    被告有販賣之行徑指摘原判決不當雖無理由，惟原判決既有不當，應由本院將原
    判決撤銷改判。爰審酌被告素行、犯罪動機、目的、手段、犯罪所生之危害及犯
    後態度等一切情狀，量處如主文第二項所示之刑示懲。
六、據上論結應依刑事訴訟法第三百六十九條第一項前段、第三百六十四條、第三百
    條、第二百九十九條第一項前段，藥事法第八十三條第一項，刑法第二條第一項
    但書、第十一條前段、第四十七條，判決如主文。
本案經檢察官劉永清到庭執行職務。
中      華      民      國     九十     年     十二     月    三十一    日
                             臺灣高等法院刑事第二十庭
                                 審判長法  官  李  錦  樑
                                       法  官  范  清  銘
                                       法  官  段  景  榕
右正本證明與原本無異。
如不服本判決應於收受送達後十日內向本院提出上訴書狀，其未敘述上訴之理由者並
得於提起上訴後十日內向本院補提理由書（均須按他造當事人之人數附繕本）。
                                       書記官  黃  嬿  婉
中      華      民      國     九十     年     十二     月    三十一    日
附錄：本案論罪科刑法條全文
藥事法第八十三條第一項：
明知為偽藥或禁藥，而販賣、供應、調劑、運送、寄藏、牙保、轉讓或意圖販賣而陳
列者，處五年以下有期徒刑，得併科新臺幣十萬元以下罰金。


司法院資訊處製作；財團法人民間司法改革基金會備份。
